臺灣高雄地方法院民事判決　九十一年度訴字第二五五號
　　原　　　告　高雄市小港區農會
　　法定代理人　丙○○
　　送達代收人　乙○○
　　被　　　告　甲○○
右當事人間請求給付折讓費事件，本院判決如左：
    主      文
被告應給付原告新台幣捌拾萬捌仟元，及自民國九十年三月一日起至清償日止，
按年息百分之五計算之利息。
被告應於民國九十一年八月三十一日、九十二年二月二十八日、九十二年八月三十一
日、九十三年二月二十九日、九十三年八月三十一日及九十四年二月二十八日各給付
原告新台幣壹拾陸萬貳仟元。
訴訟費用由被告負擔。
    事      實      及      理      由
一、本件原告起訴主張：民國八十八年四月十九日兩造約定由原告購買價金為新台幣
    （下同）二百十六萬元之MF6180-4 C型曳引機（下稱：系爭曳引機）予被告使用
    ，而被告應先給付配合款二十二萬元，而其餘一百九十四萬元（即契約所稱之「
    折舊費提存金」），分十二期，各於每年二、八月底給付，第一、二期每期給付
    金額為十六萬元、第三至十二期每期給付金額為十六萬二千元。詎被告僅於八十
    八年七月三十日繳交第一期之折舊費十六萬元後，即未再繳納，計欠原告第二至
    第六期折舊費八十萬八千元，前經原告以九十年四月二十七日推字第０四九九號
    函催繳，被告均置之不理，為此兩造所訂之契約請求被告給付八十萬八千元及自
    第六期應繳日之翌日即九十一年三月一日起至清償日止，按法定利率年息百分之
    五計算之遲延利息。又被告既有多次到期未依約履行，是就未到期之第七至第十
    二期之折舊費用顯有到期不履行之虞，為此依民事訴訟法第二百四十六條提起將
    來給付之訴等語。並聲明：請求判決如主文所示。
二、被告則以：本件係為解決農村農力缺乏，工資高漲，及降低農民生產成本之目的
    ，而於七十年間由原告輔導農民成立大坪及孔宅二班農業機械耕作隊，由政府補
    助，原告配合耕作隊員，先購買農機交予耕作隊員使用，再由耕作隊員分期繳納
    折舊費予原告，且由耕作隊與原告議定代耕之費用標準，由原告輔導、宣傳及尋
    找代耕農地，交由耕作隊員予以代耕，向被代耕之農民收取議定之代耕費用，作
    為耕作隊員繳納上開折舊費之用。又耕作隊員所繳交之折舊費用，係列於「專案
    使用帳戶」，用以將來耕作隊員再購買新的農機之用。被告為孔宅班耕作隊隊員
    ，固曾立切結書申請購買系爭曳引機，然原告並未盡輔導被告之責，未為尋找代
    耕農地，且於八十九年間於其他耕作隊員申請購買新農機時，原告拒絕其他耕作
    隊員之申請，而違背該設立專案使用帳戶之目的，是被告行使同時履行抗辯，拒
    絕給付等語置辯。並聲明：原告之訴駁回；訴訟費用由原告負擔。
三、本件原告主張被告簽立切結書予原告，約定由原告購買系爭曳引機予被告使用，
    而被告應給付折舊費提存金一百九十四萬元予原告，即分十二期，各於每年二、
    八月底給付，第一、二期每期給付金額為十六萬元、第三至十二期每期給付金額
    為十六萬二千元。詎被告僅於八十八年七月三十日繳交第一期之折舊費十六萬元
    後，即未再繳納，計欠原告第二至第六期折舊費八十萬八千元等情，已據其提出
    切結書、折舊費提交清冊、原告通知函為證，被告對此亦不爭執，自堪信為真實
    。
四、按「因契約互負債務者，於他方當事人未為對待給付前，得拒絕自己之給付。」
    民法第二百六十四條第一項固定有明文，惟此「同時履行抗辯」之成立，須契約
    之一方對他方，互有債權債務，而彼此之給付義務，有對價關係。經查：
  (一)被告抗辯原告有農事指導員來輔導、宣傳及尋找代耕農地予耕作隊員耕作之事實
    業據證人即原告之前總幹事李東洋到庭證述屬實，應可信為實在。
  (二)惟依卷存之被告書立之切結書及「高雄市小港區農會農業機械耕作隊農機作業營
    運實施管理要點」之記載，均未將原告輔導、宣傳及尋找代耕農地予耕作隊員耕
    作，列入作為原告應為給付之「義務」，故原告雖有上開輔導之事實，然至多僅
    是原告於好意輔助之性質，並不足以作為兩造契約中原告應為履行之義務，更無
    與被告繳交折舊費之義務，立於對待給付之關係。
  (三)至於原告於八十九年間，在其他耕作隊員申請購買新農機時，拒絕耕作隊員之申
    請，亦與本件無涉。
  (四)綜上被告以原告未為尋找代耕農地，拒絕其他耕作隊隊員之申請購買新農機云云
    ，為同時履行抗辯，而拒絕給付折舊費用，於法自屬無據。
五、從而，原告切結書請求被告給付第二至第六期折舊費八十萬八千元，及自第六期
    折舊費應繳日之翌日即九十一年三月一日起至清償日止，按法定利率年息百分之
    五計算之遲延利息，即有理由，應予准許。
六、次按「請求將來給付之訴，以有預為請求之必要者為限，得提起之。」民事訴訟
    法第二百四十六條定有明文。本件被告既有四其折舊費未為給付，顯有將來到期
    不履行之虞，是原告就第七至十二期之各期折舊費十六萬二千元提起將來給付之
    訴，即有理由，爰判決如主文第二項所示。
七、據上結論，本件原告之訴為有理由，依民事訴訟法第七十八條，判決如主文。
中　　　華　　　民　　　國　　九十一　　年　　　五　　　月　　 三十 　　日
                              臺灣高雄地方法院民事第二庭
~B法　　　官　曾吉雄
右為正本係照原本作成。
如對本判決上訴，須於判決送達後廿日內向本院提出上訴狀。
中　　　華　　　民　　　國　　九十一　　年　　　五　　　月　　 三十 　　日
~B法院書記官　黃俊凱
